【裁判字號】    97,交訴,70
【裁判日期】    980219
【裁判案由】    公共危險等
【裁判全文】
臺灣屏東地方法院刑事判決              97年度交訴字第70號
公  訴  人  臺灣屏東地方法院檢察署檢察官
被      告  甲○○
上列被告因肇事遺棄等案件，經檢察官提起公訴（97年度偵字第
4000號），被告於本院準備程序進行中，就被訴事實為有罪之陳
述，經本院告知簡式審判程序意旨，並聽取當事人之意見後，本
院合議庭裁定由受命法官獨任依簡式審判程序審理，判決如下：
    主  文
甲○○犯過失傷害罪，處拘役肆拾日，如易科罰金以新臺幣壹仟
元折算壹日；又犯肇事致人傷害逃逸罪，處有期徒刑肆月，如易
科罰金以新臺幣壹仟元折算壹日。並於刑之執行完畢或赦免後，
令入相當處所，施以監護壹年。
    事  實
一、甲○○於民國97年3月21日12時許，騎乘車牌號碼OWJ-982號
    重型機車，沿屏東縣鹽埔鄉○○村○○路往新圍方向，由南
    往北行駛，嗣同日14時許，行至該路段20之3 號處，適乙○
    ○騎乘腳踏車，與甲○○同向沿該路段行駛，並駛於其前方
    。詎甲○○行駛時，本應注意車前狀況，並隨時採取必要之
    安全措施，而依當時天候晴、日間自然光線、柏油路面乾燥
    無缺陷、無障礙物、視距良好等路況，並無不能注意之情事
    ，竟疏於注意，貿然衝撞上乙○○所騎乘之腳踏車，致乙○
    ○因而人車倒地，並受有雙肘、雙膝、前額多處擦傷、頭部
    外傷及疑為輕度腦震盪等傷害。又甲○○駕車撞擊乙○○後
    ，明知發生致人成傷之事故，卻未停留現場處理或報警，復
    另行基於肇事逃逸之犯意，騎乘上開機車自現場逕行離去。
    嗣為警調閱路口之監視器畫面，並經乙○○指認出肇事機車
    後，始循線查獲。
二、案經乙○○訴由屏東縣政府警察局里港分局報告臺灣屏東地
    方法院檢察署檢察官偵查起訴。
    理  由
一、本件被告甲○○所犯均係死刑、無期徒刑或最輕本刑為3年
    以上有期徒刑以外之罪，亦非屬臺灣高等法院管轄第一審之
    案件，其於準備程序中就被訴事實為有罪之陳述，經本院告
    知簡式審判程序之旨，並聽取當事人意見後，本院合議庭依
    刑事訴訟法第273 條之1 第1 項為裁定，由受命法官獨任進
    行簡式審判程序。又簡式審判程序之證據調查，依刑事訴訟
    法第273 條之2 規定，不受同法第159 條第1 項審判外陳述
    排除之限制；再當事人對於卷內各項證據亦不爭執證據能力
    ，復無事證顯示有何違法取得或類此瑕疵之情，故卷內所列
    各項證據，自均有證據能力，合先敘明。
二、上揭犯罪事實，業據被告於本院準備程序中均坦承不諱（見
    本院卷第178頁），核與告訴人即被害人乙○○於偵查中指
    訴情節相符，且有道路交通事故談話紀錄表、道路交通事故
    調查報告表各1份，道路交通事故現場圖、舉發違反道路交
    通管理事件通知單各1紙，事故路段全景照片、車禍現場刮
    地痕照片、肇事車輛擦撞跡痕與告訴人腳踏車車損位置比對
    照片、路口監視錄影畫面翻拍照片共10張等資料附卷可稽（
    見警卷第9、15-18、21、28-32頁）。而告訴人確因本件車
    禍導致受有雙肘、雙膝、前額多處擦傷、頭部外傷及疑為輕
    度腦震盪等傷害，亦有診斷證明書1紙與上開採證照片等資
    料在卷可證（見警卷第22頁）。按汽車、機器腳踏車行駛時
    ，駕駛人應注意車前狀況，並隨時採取必要之安全措施，道
    路交通安全規則第2條第1項第1款、第94條第3項訂有明文。
    被告考領有駕駛執照，有其駕駛執照影本1紙及上開道路交
    通事故調查報告表載明為憑（見警卷第18、23頁），自應對
    上開道路交通用路之規範知之甚詳，而負有隨時注意車前狀
    況之注意義務，則參以被告肇事當時天候晴、日間自然光線
    、柏油路面乾燥無缺陷、無障礙物、視距良好等路況，對於
    車前之人車動態應能確切掌握等情，有上開道路交通事故調
    查報告表附卷可查（見警卷第17頁），是該時並無不能注意
    之情事，被告竟疏未注意，致其所騎機車追撞上同向駛於前
    方由告訴人騎乘之腳踏車，衝擊力道造成告訴人人車倒地，
    有上開道路交通事故現場圖、車禍現場刮地痕照片等資料為
    憑（見警卷第15、28頁），是被告之駕駛行為顯有過失，此
    過失行為復與告訴人所受前開傷害間，確有相當因果關係。
    另告訴人因被告騎車撞擊致生傷害後，警察獲報趕至車禍現
    場時，肇事車輛業已駛離無蹤，嗣為警調閱路口之監視器畫
    面，並經告訴人指認出肇事機車後，才循線查獲被告乙節，
    有屏東縣政府警察局里港分局新圍派出所偵查報告1 份、路
    口監視錄影畫面翻拍照片1張等件附卷可稽（見警卷第2、32
    頁），是被告明知肇事仍未停留現場處理或報警，即行駕車
    離去等情，亦堪認定。綜上所述，足徵被告自白與事實相符
    ，本件罪證已明，被告之犯行均堪認定，應依法論科。
三、核被告所為，係犯刑法第284條第1項前段之過失傷害罪、同
    法第185條之4之肇事致人傷害逃逸罪。被告所犯上開2罪間
    ，犯意各別，行為互殊，應予分論併罰。查被告為中度精神
    障礙患者，自91年間起即長期接受精神疾病之就醫診治等情
    ，有被告之身心障礙手冊影本1 紙、財團法人臺灣省私立高
    雄仁愛之家附設慈惠醫院病歷及就診紀錄影本1 份可考（見
    本院卷第23、26-162頁），又為確定被告之精神狀況，經本
    院送請屏安醫院進行鑑定，結果略以：依據被告之病史、心
    理測驗及精神狀態檢查顯示，被告為妄想性精神分裂症病患
    ，雖其曾多次就醫為此診治，然因被告病識感不佳，致其出
    院後服藥順從性不良，使得病症無法有效藉由藥物控制，故
    精神狀態長期處於不穩定狀態；雖無具體事證顯示本件案發
    時，被告之精神狀態使其不能對整體情境作出正確與適當之
    判斷、反應，惟被告既然長期因精神疾病而造成認知功能缺
    損，確實可能有辨識能力減弱之情形等語，有該院98年1 月
    5 日屏安醫字第0980002 號函檢附精神鑑定報告書1 份為憑
    （見本院卷第167- 171頁）。茲據被告於案發後迭於偵審程
    序中應訊時之行為表現判斷，被告確實時有語焉不詳、出言
    恍惚之情形，無法精確描述所為與表達其意，而於服用精神
    藥物後，始較能穩定情緒、正常應對，此亦有被告之母陳王
    月照到庭陳述被告平時精神狀態與藥物控制情形可資佐證（
    見本院卷第177 頁反面、第178 頁），參以前開精神鑑定結
    果，應認被告於本案行為時因其罹有精神障礙，致辨識行為
    違法性之能力顯著減低，爰依刑法第19條第2 項規定，均減
    輕其刑。爰審酌被告肇致交通事故致人成傷，又未停留在場
    處理後續，反逃逸離去，實有不該，惟念及被告罹患精神疾
    病，生活自理能力不足，又其猶能面對應擔負之責任而供承
    全部犯行，態度尚可，暨被告之素行、生活狀況、智識程度
    及無經濟條件足以支付告訴人所提之賠償請求、未能求得諒
    宥（見本院卷第20頁反面）等一切情狀，分別量處如主文所
    示之刑，併諭知易科罰金之折算標準，以示懲儆。
四、末查，被告患有上開精神疾病，被告之母陳王月照並到庭陳
    述因被告沒能穩定、規律用藥，導致病情時好時壞，又家庭
    生計僅其一人維持，無力隨時管束被告行止等語（見本院卷
    第177頁反面），是被告因己身痼疾難以安全駕駛及因應各
    種道路交通狀況，業已招致本件刑案，日後復無有效之管束
    手段可防免被告難以控制之危險行止，顯有再犯可能並危及
    公共安全，而被告本人於言詞辯論終結時亦當庭表示希望將
    之施以監護，以便於用藥與生活管理，且避免再度連累母親
    等語（見本院98年2月5日審判筆錄第5頁），故為被告之利
    益及避免對被告家屬與社會安穩造成影響，實有施以監護治
    療之必要，爰依公訴人於論告時當庭所為聲請，依刑法第87
    條第2 項前段、第3 項之規定，併諭知被告於本件宣告之拘
    役、徒刑俱執行完畢或赦免後，令入相當處所，施以監護處
    分1 年，以收個人治療及社會防衛之效。
據上論斷，應依刑事訴訟法第273 條之1 第1 項、第299 條第1
項前段，刑法第284 條第1 項前段、第185 條之4 、第41條第1
項前段、第19條第2 項、第87條第2 項前段、第3 項，刑法施行
法第1 條之1 第1 項、第2 項前段，判決如主文。
本案經檢察官許大偉到庭執行職務
中    華    民    國    98    年     2    月    19    日
                        交通法庭   法  官  江振源
以上正本證明與原本無異
如不服本判決，應於判決送達後10日內向本院提出上訴狀（應附
繕本），其未敘述上訴理由者，應於上訴期間屆滿後20日內補提
理由書狀於本院，上訴於臺灣高等法院高雄分院。
中    華    民    國    98    年    2     月     20   日
                                   書記官  潘豐益
附錄本判決論罪科刑法條：
刑法第284條第1項
因過失傷害人者，處6月以下有期徒刑、拘役或500元以下罰金，
致重傷者，處1年以下有期徒刑、拘役或500元以下罰金。
刑法第185條之4
駕駛動力交通工具肇事，致人死傷而逃逸者，處6月以上5年以下
有期徒刑。


司法院資訊處製作；財團法人民間司法改革基金會備份。
